臺灣高等法院刑事判決
110年度上訴字第3546號
上  訴  人  
即  被  告  劉廣豪


選任辯護人  林富貴律師
上列上訴人因妨害秩序等案件，不服臺灣基隆地方法院110年度
訴字第237號，中華民國110年9月28日第一審判決（起訴案號：
臺灣基隆地方檢察署110年度少連偵字第8號），提起上訴，本院
判決如下：
    主  文
原判決撤銷。
丙○○成年人與少年共同犯意圖供行使之用而攜帶兇器及危險物品
在公眾得出入之場所聚集三人以上下手實施強暴罪，處有期徒刑
陸月。
    事  實
一、丙○○與少年葉○洋（民國94年8月生，真實姓名詳卷，另由原
    審少年法庭裁定交付保護管束）為朋友。緣葉○洋因與少年
    祈○禾（94年5月生，真實姓名詳卷）之女友在電話中互動曖
    昧引發祈○禾不滿，祈○禾遂於110年1月2日晚間6時許，去電
    要求葉○洋於5分鐘內抵達其所在之基隆市○○區○○路00號11樓
    「紅蘋果KTV」，葉○洋遂透過通訊軟體臉書或電話通知友人
    丙○○、少年廖○謙、陳○杅、許○翔（3名少年分別為94年1月
    、94年1月、93年1月生，真實姓名俱詳卷，均另由原審少年
    法庭裁定交付保護管束）及少年陳○綸（93年3月生，真實姓
    名詳卷，另由警方調查後依法辦理）前來支援鬥毆，其等即
    於同日19時許，共同基於意圖供行使之用而攜帶兇器及危險
    物品，在公眾得出入之場所聚集三人以上下手實施強暴之犯
    意聯絡（葉○洋另首謀施強暴），攜帶兇器空氣槍1把、銀柄
    西瓜刀1支、扳手1支、折疊刀1支及危險物品信號彈1個，前
    往公眾得出入之上開KTV內A10包廂與祈○禾理論，並由丙○○
    以徒手方式、廖○謙持空氣槍、葉○洋持銀柄西瓜刀、許○翔
    持扳手、陳○綸、陳○杅先後持摺疊刀等兇器，攻擊祈○禾及
    其同行友人少年乙○○、甲○○（分別為92年10月、93年10月生
    ，真實姓名俱詳卷），致乙○○受有頭皮撕裂傷約3公分及1.5
    公分、左前臂撕裂傷約6公分、下背部撕裂傷約1.5公分及陰
    囊撕裂傷約1公分及1公分之傷害，甲○○則受有右側前胸穿刺
    傷3公分長與5公分深、右側胸穿刺傷2公分長及2公分深、右
    側血胸、右上腹穿刺傷3公分長深達腹腔之傷害（所涉傷害
    罪嫌因業經撤回告訴，經檢察官不另為不起訴處分），過程
    中包廂房門均未關閉，人來人往得以聞悉或瞥見衝突，其等
    即共同以此方式在公眾得出入之場所對祈○禾、乙○○、甲○○
    施強暴，而妨害公共秩序與公眾安寧。嗣警據報後到場處理
    查悉上情，並扣得上開空氣槍1把、銀柄西瓜刀1支、扳手1
    支、折疊刀1支、信號彈1個。
二、案經基隆市警察局第一分局報告臺灣基隆地方檢察署檢察官
    偵查起訴。
    理  由
一、證據能力：
　　按被告以外之人，於審判外之陳述，雖不符刑事訴訟法第15
    9條之1至第159條之4之規定，而經當事人於審判程序同意作
    為證據，法院審酌該言詞陳述或書面陳述作成時之情況，認
    為適當者亦得為證據。當事人、代理人或辯護人於法院調查
    證據時，知有第159條第1項不得為證據之情形，而未於言詞
    辯論終結前聲明異議者，視為有前項之同意。刑事訴訟法第
    159條之5定有明文。本案下列所引用被告以外之人於審判外
    之陳述，檢察官、上訴人即被告丙○○、辯護人均同意作為證
    據，且迄本案言詞辯論終結時均未聲明關於證據能力之異議
    ，本院審酌該證據資料製作時之情況，亦無違法不當或證明
    力明顯過低之瑕疵，以之作為證據應屬適當，依上開規定，
    認該供述證據具證據能力。至卷內所存經本判決引用之非供
    述證據部分，經核與本件待證事實均具有關聯性，且無證據
    證明係違反法定程序所取得，依刑事訴訟法第158條之4反面
    解釋，均有證據能力。
二、認定事實：
　　訊據被告就上開犯罪事實坦承不諱（見本院卷第119頁），
    核與證人祈○禾、乙○○、甲○○、紅蘋果KTV櫃臺人員何佳慧及
    同案少年葉○洋、廖○謙、陳○杅、許○翔、陳○綸（下稱葉○洋
    等5人）之證述情節相符，並有監視器畫面翻拍照片、現場
    及警方蒐證照片、乙○○之衛生福利部基隆醫院診斷證明書、
    甲○○之衛生福利部基隆醫院驗傷證明書、內政部警政署刑事
    警察局110年2月8日刑生字第1100002613號、110年2月17日
    刑鑑字第1100006317號鑑定書等件在卷可稽，且有扣案空氣
    槍1把、銀柄西瓜刀1支、扳手1支、折疊刀1支、信號彈1個
    可佐，足認被告之任意性自白與事實相符，堪以採信。本案
    事證明確，被告犯行洵堪認定，應依法論科。
三、論罪：
　㈠核被告所為，係犯刑法第150條第2項第1款、第1項後段之意
    圖供行使之用而攜帶兇器及危險物品在公眾得出入之場所聚
    集三人以上下手實施強暴罪。其與葉○洋等5人具犯意聯絡及
    行為分擔，均應論以共同正犯。又刑法第150條第1項之罪，
    係為保護社會整體秩序、安全之社會法益，縱行為人施強暴
    之客體有數人，惟侵害社會法益仍屬單一，僅成立單純一罪
    ，故被告與同案少年同時對祈○禾、乙○○、甲○○施強暴，僅
    成立單純一罪。
　㈡刑之加重減輕：
　⒈被告於行為時已年滿20歲之成年人，葉○洋等5人於行為時均
    係12歲以上未滿18歲之少年，有其等年籍資料存卷可查，被
    告與少年共同實施本件犯罪，應依兒童及少年福利與權益保
    障法第112條第1項前段之規定加重其刑。而同條項後段固就
    成年人故意對兒童及少年犯罪亦有加重規定，然需所犯者為
    侵害個人法益之罪，始有其適用（最高法院99年度台上字第
    7203號判決要旨參照），本件被告本件所犯者係侵害社會法
    益之罪，已如前述，故其下手實施強暴之對象固為少年，無
    再依前開規定加重之適用。又被告固與少年葉○洋等5人共犯
    本罪，然其非本案事主，且係以徒手方式為本案犯行，並未
    實際持兇器或危險物品施強暴，認尚無依刑法第150條第2項
    加重其刑之必要，併予敘明。
　⒉按犯罪之情狀顯可憫恕，認科以最低度刑仍嫌過重者，得酌
    量減輕其刑，刑法第59條定有明文。所謂顯可憫恕，係指被
    告之犯行有情輕法重，客觀上足以引起一般人同情，處以經
    依法減刑後之法定最低刑度仍失之過苛，尚堪憫恕之情形而
    言。本案被告與少年葉○洋等5人共犯本罪，並使少年乙○○、
    甲○○致傷，所為固值非難，惟考被告亦甫成年，年紀尚輕，
    思維難期周全，且係徒手為本案犯行，並未實際持兇器或危
    險物品施以強暴，且犯後亦與乙○○、甲○○之法定代理人達成
    和解，賠償損害，有基隆市仁愛區調解委員會110年3月23日
    110年刑事調字第12號調解筆錄可稽（參本院卷第130頁），
    因認若科以經前開加重後之法定最低刑度之刑，確屬情輕法
    重，足以引起一般人之同情，顯有憫恕之處，爰依刑法第59
    條之規定酌減其刑，並依法先加後減。
四、撤銷改判之理由：
　㈠原審同認被告有罪，予以論罪科刑，固非無見，然被告與乙○○、甲○○之法定代理人達成和解，所為具前開情堪憫恕之情
    形，而應有刑法第59條規定之適用，原審未及審酌於此，於
    量刑上尚有未洽。被告上訴請求依刑法第59條酌減其刑，為
    有理由，基於罪刑不可分之原則，應由本院就原審判決罪刑
    部分予以撤銷改判。
　㈡爰審酌被告不思以合法理性之方式解決紛爭，竟與少年葉○洋
    等5人共同以上開方式在公眾得出入之場所下手實施強暴，
    造成公眾或他人之危害、恐懼不安，應予非難，惟念其年紀
    亦輕，思慮未周，犯後坦承犯行，並與被害之少年乙○○、甲○○之法定代理人達成和解、賠償損害，尚知悔悟與反省，且
    其等當日聚集之人數為6人，所生事端並未龐大致完全失控
    ，兼衡被告犯罪之動機、目的、手段、法益侵害程度，及其
    自述大學肄業之教育程度、家境小康、目前已服完兵役退伍
    等一切情狀，量處如主文所示之刑。又扣案之空氣槍1把、
    銀柄西瓜刀1支、扳手1支、折疊刀1支、信號彈1個，固均係
    供本案犯罪之用或犯罪預備之物，然無證據足認係被告所有
    ，爰均不予宣告沒收，併予敘明。
據上論斷，應依刑事訴訟法第369條第1項前段、第364條、第299
條第1項前段，兒童及少年福利與權益保障法第112條第1項前段
，刑法第28條、第150條第2項第1款、第1項後段、第59條，判決
如主文。
本案經檢察官周啟勇提起公訴，檢察官朱婉綺、陳慧玲到庭執行
職務。
中　　華　　民　　國　　111 　年　　3 　　月　　31　　日
                  刑事第八庭  審判長法　官  陳世宗
                                    法　官  呂寧莉
                                    法　官  林呈樵
以上正本證明與原本無異。
如不服本判決，應於收受送達後20日內向本院提出上訴書狀，其
未敘述上訴之理由者並得於提起上訴後20日內向本院補提理由書
（均須按他造當事人之人數附繕本）「切勿逕送上級法院」。
                                     書記官　謝雪紅
中　　華　　民　　國　　111 　年　　3 　　月　　31　　日
附錄：本案論罪科刑法條全文
中華民國刑法第150條
在公共場所或公眾得出入之場所聚集三人以上，施強暴脅迫者，
在場助勢之人，處1年以下有期徒刑、拘役或10萬元以下罰金；
首謀及下手實施者，處6月以上5年以下有期徒刑。
犯前項之罪，而有下列情形之一者，得加重其刑至二分之一：
一、意圖供行使之用而攜帶兇器或其他危險物品犯之。
二、因而致生公眾或交通往來之危險。